臺灣臺南地方法院刑事判決
109年度交易字第57號
公  訴  人  臺灣臺南地方檢察署檢察官
被      告  蘇玉珍


            廖博偵




共      同
選任辯護人  黃慕容律師
上列被告因過失傷害案件，經檢察官提起公訴（109年度調偵字
第87號），本案判決如下:
    主  文
蘇玉珍犯過失傷害罪，處有期徒刑參月，如易科罰金，以新臺幣
壹仟元折算壹日。
廖博偵犯過失傷害罪，處有期徒刑貳月，如易科罰金，以新臺幣
壹仟元折算壹日。
    事  實
一、蘇玉珍於民國107年10月13日上午9時47分，駕駛車牌號碼00
    0-0000號自小客車，沿臺南市永康區國光七街20巷由南往北
    方向行駛，行經該巷與臺南市永康區國光七街6巷11弄之路
    口處時，原應注意行經無號誌之交岔路口，轉彎車應讓直行
    車先行，而依當時日間自然光線，天候晴，柏油路面乾燥無
    缺陷，路上有停車等情形，並無不能注意之情事，竟疏未注
    意及此，貿然進行右轉彎，而廖博偵亦應注意不得於路口紅
    線處違規停車，且依相同情形並無不能注意之情事，竟同疏
    未注意而於臺南市○○區○○○街00巷○○○○街0巷00弄○○○路○○○○○
    ○○○○○號碼000-0000號自小客貨車，影響交岔路口來車視線
    。適有許士賢騎乘車牌號碼000─1523號普通重型機車自國光
    七街6巷11弄由東往西方向駛至，亦疏未注意行經無號誌交
    岔路口應注意車前狀況並減速慢行，而貿然直行通過，導致
    與蘇玉珍貿然右轉彎之自小客車發生碰撞，許士賢因而人車
    倒地，受有左肘、左小腿及胸部挫傷、右大腿瘀血、左側尺
    神經麻痺之傷害，並持續經診斷仍受有頸部挫傷、頸椎椎間
    盤移位並左側頸神經根病變、第5-6頸椎椎間盤突出併脊髓
    損傷、左側上臂尺神經損傷等傷害。蘇玉珍於肇事後停留現
    場，在未被有偵查犯罪職權之公務員發覺前，主動向到場處
    理之員警坦承肇事，自首並接受裁判。
二、案經許士賢訴由臺南市政府警察局永康分局報告臺灣臺南地
    方法院檢察署檢察官偵查起訴。
    理  由
一、證據能力之說明:
　　本案下述所引被告蘇玉珍、廖博偵以外之人於審判外之陳述
    ，經本院提示各該審判外陳述之內容並告以要旨，檢察官、
    被告2人及辯護人均同意有證據能力，復經本院審酌該等供
    述證據作成之客觀情狀，並無證明力明顯過低或係違法取得
    之情形，且為證明本案犯罪事實所必要，認為以之作為證據
    應屬適當，均應有證據能力。另本院後述所引用之其餘非供
    述證據，業經本院依法當庭提示令檢察官、被告2人及辯護
    人辨認並依法調查，且無證據足證係公務員違背法定程序所
    取得，又為證明本案犯罪事實所必要，亦均得作為本案證據
    。
二、認定犯罪事實所憑證據及理由:
㈠、上開犯罪事實，業據被告2人於本院準備程序及審理時坦承在
    卷（本院卷一第173頁），核與告訴人即證人許士賢於警詢
    之證述相符（警卷第13至20頁），且有道路交通事故現場圖
    、道路交通事故調查表㈠、㈡、現場及車損照片、監視器翻拍
    畫面截圖照片、本院勘驗筆錄等在卷可佐（警卷第21至23頁
    、41至55、56頁正反面，本院卷一第105頁）。又告訴人因
    本件車禍受有左肘、左小腿及胸部挫傷、右大腿瘀血、左側
    尺神經麻痺、頸部挫傷、頸椎椎間盤移位並左側頸神經根病
    變、第5-6頸椎椎間盤突出併脊髓損傷、左側上臂尺神經損
    傷等傷害，亦有薛明佳骨外科診所診斷證明書、復國復健診
    所診斷證明書、康復健科診所診斷證明書、國立成功大學醫
    學院附設醫院中文診斷證明書、高雄榮民總醫院臺南分院診
    斷證明書及109年3月27日函、薛明佳骨外科診所病歷資料、
    國立成功大學醫學院附設醫院109年9月30日成附醫秘字第10
    90019568號函暨所附病情鑑定報告書等件附卷可參（警卷第
    28頁，本院卷一第45至55頁、73至76頁、81頁、145至147頁
    ）。足見被告2人之任意性自白均與事實相符，堪可採信。
三、按汽車行至無號誌之交岔路口，車道數相同時，轉彎車應暫
    停讓直行車先行，道路交通安全規則第102 條第1 項第2 款
    定有明文。次按禁止臨時停車線，用以指示禁止臨時停車路
    段。本標線為紅色實線，道路交通標誌標線號誌設置規則第
    169條第1、2項定有明文。且設有禁止臨時停車標誌、標線
    處所不得臨時停車；汽車停車時，應依下列規定：一、禁止
    臨時停車處所不得停車，道路交通安全規則第111條第1項第
    3款、第112條第1項第1款亦有明文。被告蘇玉珍、廖博偵身
    為駕駛人，自應分別注意遵守上述規定，而參以卷附道路交
    通事故調查報告表㈠之記載及現場照片所示，本件事故發生
    時天候晴、日間自然光線、柏油路面乾燥、無缺陷等路況，
    依當時情形，被告2人顯無不能注意之情形，惟被告蘇玉珍
    明知右方視線因有其他車輛在路口違規停車而受阻，自應特
    別注意右方直行車之車況，讓直行車先行，詎其竟疏未注意
    及此，貿然駛入上開路口欲右轉，其所駕自小客車前車頭因
    而不慎撞及告訴人所騎機車左前車頭，致告訴人受有前揭傷
    害；而被告廖博偵亦疏未注意，貿然在畫有紅色實線之禁止
    停車標誌處違規停車，遮蔽、阻礙國光七街20巷往右側6巷1
    1弄巷口之視線，其違規停車行為與告訴人之受傷結果間，
    同具有相當因果關係。是被告蘇玉珍、廖博偵就本件交通事
    故之發生均具有過失至為明確。且經送臺南市車輛行車事故
    鑑定委員會鑑定本件事故肇事原因，該會分析相關駕駛行為
    、佐證資料、路權歸屬及法規依據後，認「①蘇玉珍駕駛自
    小客車，轉彎車未讓直行車先行，為肇事主因。②許士賢駕
    駛普通重型機車，無號誌路口，未注意車前狀況，未減速慢
    行，為肇事次因。③廖博偵駕駛自小客貨車，路口紅線違規
    停車，妨礙交通，同為肇事次因。」此有該會108年7月25日
    南市交鑑字第1080786477號函暨所附之鑑定意見書在卷可參
    （偵卷一第19至23頁），亦與本院前揭認定被告2人之過失
    情節相符。至告訴人許士賢騎乘普通重型機車行經無號誌路
    口，未注意車前狀況、未減速慢行，致遇狀況煞閃不及，就
    本件車禍之發生同有過失，亦堪認定。然被告2人對於本件
    車禍之發生既有過失，尚不得因告訴人與有過失而解免刑事
    罪責，僅得在量刑上予以斟酌，爰此敘明。
四、檢察官雖主張告訴人所受傷害已達神經損傷不可逆之程度，
    且縱使積極配合復健，回復機率亦僅有五成，應已達難治之
    重傷害程度，故認被告2人應係犯過失致重傷害罪嫌云云。
    惟按:
㈠、刑法第10條第4 項規定：「稱重傷者，謂下列傷害：一、毀
    敗或嚴重減損一目或二目之視能。二、毀敗或嚴重減損一耳
    或二耳之聽能。三、毀敗或嚴重減損語能、味能或嗅能。四
    、毀敗或嚴重減損一肢以上之機能。五、毀敗或嚴重減損生
    殖之機能。六、其他於身體或健康，有重大不治或難治之傷
    害。」故所謂重傷罪之成立，須已達「毀敗」或「嚴重減損
    」程度，即機能完全喪失或嚴重減損其效用始足當之；而該
    條項第4款所稱「毀敗」或「嚴重減損」一肢以上機能之重
    傷害，係指一肢或一肢以上之機能完全喪失，或雖未喪失，
    但已有嚴重減損之情形，而其情形，並不以驗斷時之狀況如
    何為標準，如經過相當之診治，而能回復原狀，或雖不能回
    復原狀而只減衰，但未達嚴重減損其機能之程度者，仍不得
    謂為該款之重傷（最高法院105年度台上字第2257號判決意
    旨參照）；又刑法第10條第4 項第6 款所謂其他於身體或健
    康有重大不治或難治之傷害，係指不合於前5 款所列舉之重
    傷而言（最高法院54年台上字第460號判例意旨參照）。
㈡、經查，告訴人車禍後所受頸椎外傷性脊椎病變、左側上臂尺
    神經損傷、第5-6節頸椎椎間盤突出併脊髓損傷等傷勢，雖
    經高雄榮民總醫院臺南分院認其神經損傷已有不可逆之損害
    ，且其因中樞神經系統機能遺存障害，左上肢肌力3分，不
    能從事正常工作，此有該院109年3月27日高總南醫字第1092
    100313號函及110年2月2日診斷證明書在卷可參（本院卷一
    第81頁、283頁）。惟告訴人所受前揭傷勢是否已達刑法上
    所稱之重大不治或難治之重傷害程度，經國立成功大學醫學
    院附設醫院參考告訴人於高雄榮民總醫院臺南分院之病歷資
    料後，鑑定認:「依據本院的神經檢查報告，尺神經損傷並
    無活動性去神經現象，應仍可回復，未達重大不治或難治之
    程度。第五六頸椎間盤突出合併脊髓病變，以現今醫學水準
    而言可以治療，根據過去文獻報告，手術後配合復健，70-8
    0％的病人可以有良好的恢復，病人於高雄榮民總醫院臺南分
    院接受頸椎手術，手術紀錄顯示脊髓有回復，但後續門診追
    蹤病歷並無記載病人恢復狀況，因此無法判斷是否為重大不
    治或難治。」，此有國立成功大學醫學院附設醫院109年9月
    30日函文暨所附之病情鑑定報告書在卷可參（本院卷一第14
    5至147頁）。再經本院就告訴人實施頸椎手術後之復健成效
    及對日常生活之影響程度等情函詢高雄榮民總醫院臺南分院
    ，經該院覆以:「病患許○賢左上肢麻木乏力，無法負重及左
    手靈活度會受影響，無法正常工作，也可能影響睡眠品質。
    該病患復健成效不佳，症狀回復不完全，但若積極復健治療
    ，仍有繼續改善之可能，機率約五成。」，亦有該院110年3
    月8日函文在卷可考（本院卷一第297頁）。是依據國立成功
    大學醫學院附設醫院及高雄榮民總醫院臺南分院前揭鑑定意
    見或函文說明可知，告訴人所受尺神經損傷仍可回復，未達
    重大不治或難治之程度，且其接受頸椎手術後，脊髓亦有回
    復情形，雖所受前揭傷害已對其日常生活、工作造成相當不
    便之影響，然依目前醫療水準，倘其積極復健治療，仍有持
    續改善可能，則其身體或器官機能尚難認已達完全喪失或嚴
    重減損之程度，復未重大影響其生活起居，自難認係重大不
    治或難治之傷害，從而，告訴人本件所受之傷勢尚未達重傷
    之程度，檢察官前揭主張，尚有未洽，附此敘明。
五、論罪科刑:
㈠、按行為後法律有變更者，適用行為時之法律，刑法第2條第1
    項前段定有明文。查：「因過失傷害人者，處6月以下有期
    徒刑、拘役或500元以下罰金」，修正前刑法第284條第1項
    前段定有明文。本案被告2人行為後，刑法第284條前段修正
    為（108年5月29日修正公布，同年月31日起生效）「因過失
    傷害人者，處1年以下有期徒刑、拘役或10萬元以下罰金」
    ，修正後之過失傷害罪法定刑，重於修正前所規定者，依刑
    法第2條第1項前段之規定，自應適用本案被告2人行為時，
    即修正前之過失傷害罪論處之。
㈡、核被告2人所為，均係犯修正前刑法第284條第1項之過失傷害
    罪。
㈢、被告蘇玉珍於肇事後，報案人或勤務中心轉來資料未報明肇
    事人姓名，處理人員前往現場處理時，被告蘇玉珍在場，並
    當場承認為肇事人，自首而接受裁判等情，有臺南市政府警
    察局永康分局交通分隊道路交通事故肇事人自首情形紀錄表
    在卷可稽（警卷第24頁），是被告蘇玉珍對於未經發覺之犯
    罪自首而接受裁判，爰依刑法第62條前段之規定，減輕其刑
    。
㈣、本院審酌被告蘇玉珍駕車行經無號誌路口進行右轉彎時，未
    禮讓直行車先行，被告廖博偵雖未在案發現場，惟其於路口
    紅線處違規停車，阻礙巷口行車視線，因其等前開過失行為
    ，導致告訴人騎車直行經過同一路口時與被告蘇玉珍貿然右
    轉彎之車輛發生碰撞，於本件車禍中，被告蘇玉珍為肇事主
    因，被告廖博偵為肇事次因，告訴人則同負有未注意車前狀
    況、減速慢行之肇事次因責任；兼衡告訴人因本件車禍受有
    事實欄一所載各該傷勢之部位及嚴重程度，被告2人犯後均
    坦承犯行之態度，雖均有意賠償告訴人（被告蘇玉珍願提出
    含保險金共新臺幣〈下同〉60萬元賠償金額，被告廖博偵願提
    出含保險金共10萬元賠償金額，見本院卷二第100頁），惟
    幾經多次調解，仍因與告訴人認知之調解金額差距過大而無
    法成立調解，是此未能調解之結果，非可單純歸因於被告一
    端；被告2人並無刑案前科之素行，有臺灣高等法院被告前
    案紀錄表2份在卷可查；被告蘇玉珍為高職畢業，已婚，喪
    偶，父親已逝，母親健在，有1名成年子女尚待業中，目前
    其擔任電子作業員，月薪約2萬4000元；被告廖博偵為專科
    畢業，已婚，無子女，雙親健在，現從事服務業，月薪約3
    萬2000元之家庭生活狀況等一切情狀，分別量處如主文所示
    之刑，並均諭知易科罰金之折算標準。
據上論斷，應依刑事訴訟法第299 條第1項前段，刑法第2條第1
項前段、第284條第1項前段（修正前）、第41條第1 項前段、第
62條前段，刑法施行法第1 條之1 ，判決如主文。
本案經檢察官江孟芝提起公訴，檢察官廖舒屏、鄭聆苓到庭執行
職務。
中    華    民    國   110    年    8     月    27    日
                  刑事第十五庭  法  官  陳嘉臨
以上正本證明與原本無異。
如不服本判決應於收受本判決後20日內向本院提出上訴書狀，並
應敘述具體理由。其未敘述上訴理由者，應於上訴期間屆滿後20
日內向本院補提理由書狀（均須按他造當事人之人數附繕本）「
切勿逕送上級法院」。 
    　　　  　　　　　　　　　　書記官 　楊意萱　　　　
中　　華　　民　　國　　110 　年　　8 　　月　　27　　日
附錄法條:
中華民國刑法第284條第1項（修正前）
因過失傷害人者，處6月以下有期徒刑、拘役或5百元以下罰金；
致重傷者，處1年以下有期徒刑、拘役或5百元以下罰金。